【裁判字號】    90,易,433
【裁判日期】    900529
【裁判案由】    詐欺
【裁判全文】
臺灣嘉義地方法院刑事判決                            九十年度易字第四三三號
    公  訴  人  臺灣嘉義地方法院檢察署檢察官
    被      告  甲○○
右列被告因詐欺案件，經檢察官提起公訴（九十年度偵字第二四四七號），本院判決
如左：
    主  文
甲○○連續幫助意圖為自己不法之所有，以詐術使人將本人之物交付未遂，處拘役伍
拾日，如易科罰金，以參佰元折算壹日。
    事  實
一、甲○○為求早日取回不詳年籍、住所之成年男子乙○○（另案偵辦）所積欠之新
    台幣四萬元借款，竟基於幫助江某詐取財物之概括犯意，於民國（下同）九十年
    二月間交付其所有之台南企銀博愛分行（帳號000000000000）及土
    地銀行嘉義分行（帳號000000000000號）之提款卡予乙○○，供其
    詐騙錢財之用。嗣因他人請求致上開帳號遭銀行凍結提款後，又至銀行開立新帳
    號，先後於同年三月間及四月中旬交付第一商銀嘉義分行（帳號0000000
    0000）及台南企銀興業分行（帳號0000000000000）提款卡予
    乙○○。九十年四月十二日，乙○○意圖為自己不法之所有，諉稱和信電信員工
    ，一再以電話通知丁○○、丙○○已中獎，惟應先至提款機匯款方可領得獎金，
    渠等二人誤信為真，陷於錯誤而依其指示操作提款機，遂電匯新台幣十九萬七千
    九百七十八元及一萬三千一百三十元至甲○○之上開台南企銀興業分行帳戶內，
    惟丁○○、丙○○事後發現有異，立即報警並請求銀行凍結提款，甲○○於九十
    年四月十三日十三時許，前往嘉義市○○路七八四號台南企銀查詢時，為警當場
    查獲。
二、案經嘉義市警察局第一分局報請台灣嘉義地方法院檢察署檢察官偵查起訴。
    理  由
一、訊據被告甲○○坦承於右揭時間、地點，先後交付其所有之四張提款卡予不詳年
    籍、住所之乙○○，惟矢口否認有幫助詐財之行為，辯稱係為取回四萬元借款而
    借予提款卡云云。查上開犯罪事實業據被害人丁○○、丙○○指訴明確，復有丁○○所有之郵局存摺一份及交易明細表二紙、丙○○所有之交易明細表一紙、被
    告所有之上開台南企銀興業分行存摺一份、搜索扣押筆錄二份、扣押書一份、被
    害報告單二份、交易明細表三張、受理報案三聯單一份附卷可稽，堪予認定。復
    查，被告僅需告知乙○○其銀行帳號號碼，即可由其匯款入帳，而達取回借款之
    目的，何需將提款卡交付，反而讓自己提領金錢有所不便？又何需同時（九十年
    二月間）交付二張提款卡？是被告所辯，顯違一般民眾使用銀行存摺及提款卡之
    習慣，實難採信。甚者，被告明知該二張提款卡借予乙○○後，隨即遭銀行凍結
    停用，乙○○既未向其說明原委，並叫其不要問，被告應知該卡非用於正途，何
    以未向銀行查明原因？又何須先後於九十年三月間、四月間另行開立新的銀行帳
    號並申請提款卡二張，分別交付予乙○○？是被告之幫助詐欺之犯意甚明，本件
    事證明確，被告犯行洵堪認定。
二、被告基於幫助詐欺之概括犯意，幫助乙○○取得被告提款卡使用，使乙○○得以
    向被害人實施詐領財物之行為，然尚未詐得財物即為警查獲，核被告所為，係犯
    刑法第三百三十九條第三項、第一項詐欺取財未遂罪之幫助犯，公訴意旨未斟酌
    於此，認係犯同法條第一項之罪，尚有未洽。被告先後三次提供提款卡之幫助行
    為，時間緊接，方法雷同，所犯係構成要件相同之罪名，顯係基於概括犯意為之
    ，應依刑法第五十六條連續犯規定論以一罪，並加重其刑。又被告幫助他人犯詐
    欺罪，為從犯，按正犯詐欺罪之刑減輕之，且未遂犯之處罰得按既遂犯之刑減輕
    之，刑法第三十條及二十六條前段分別定有明文。爰審酌被告之品性、犯罪之動
    機、手段、所生之危害，並參酌其亦受有四萬元借款尚未取回之損害等一切情狀
    ，及依前揭規定先加重其刑後遞減之，量處如主文所示之刑，並諭知易科罰金折
    算之標準，以示懲儆。
據上論斷，應依刑事訴訟法第二百九十九條第一項前段、第三十條第一項、第二項、
第五十六條、刑法第三百三十九條第一項、第三項、第二十六條前段、第四十一條第
一項前段，罰金罰鍰提高標準條例第一條前段、第二條，判決如主文。
本案經檢察官陳連發到庭執行職務
中      華      民      國     九  十     年     五     月   二 十 九  日
                              臺灣嘉義地方法院刑事第二庭
                                  法  官    李  麗  萍
右正本證明與原本無異。
如不服本判決，應於判決送達後十日內向本院提出上訴狀( 應附繕本 )。
中      華      民      國     九  十     年     五    月   三  十一  日
                                  書記官     侯  麗 茹
附錄法條：
刑法第三百三十九條
意圖為自己或第三人不法之所有，以詐術使人將本人或第三人之物交付者
，處五年以下有期徒刑、拘役或科或併科一千元以下罰金。
以前項方法得財產上不法之利益或使第三人得之者，亦同。
前二項之未遂犯罰之。


司法院資訊處製作；財團法人民間司法改革基金會備份。
